【裁判字號】    96,易,3937
【裁判日期】    970604
【裁判案由】    業務侵占
【裁判全文】
臺灣高雄地方法院刑事判決              96年度易字第3937號
公  訴  人  臺灣高雄地方法院檢察署檢察官
被      告  甲○○
上列被告因業務侵占案件，經檢察官提起公訴（96年度偵緝字第
1268號），被告於本院準備程序中為有罪之陳述，經合議庭裁定
由受命法官依簡式審判程序獨任審理，本院判決如下：
    主  文
甲○○連續犯業務侵占罪，處有期徒刑柒月，減為有期徒刑參月
又拾伍日，如易科罰金，以銀元參佰元即新臺幣玖佰元折算壹日
。
    事  實
一、甲○○於民國89年6 月21日至90年9 月1 日間擔任統合開發
    股份有限公司（下稱統合公司）統一健康世界會員卡銷售處
    長，為從事業務之人，竟基於意圖為自己不法之所有之概括
    犯意，利用其職務上之機會，於90年2 月7 日、10日，分別
    令不知情之助理吳美莉先後將公司應繳交給美利善企業有限
    公司之貨款共計新臺幣（下同）34,685元交由其處理，以變
    易持有為所有之意思挪為己用，而侵占入己。嗣因美利善企
    業有限公司電催上開貨款，統合公司始發現上情。
二、案經統合公司訴由臺灣高雄地方法院檢察署檢察官偵查起訴
    。
    理  由
一、本件被告甲○○所犯係死刑、無期徒刑、最輕本刑為3 年以
    上有期徒刑以外之罪，其於準備程序中就被訴事實為有罪之
    陳述，經法官告知簡式審判程序之旨，並聽取公訴人、被告
    之意見後，本院合議庭認為適宜而裁定由受命法官獨任進行
    簡式審判程序，先予敘明。
二、上揭犯罪事實，業據被告甲○○於本院審理時坦承不諱，核
    與證人吳美莉於偵查中之指述情節相符，並有告訴人所提出
    估價單影本5 紙、被告之員工資料表影本1 紙等附卷可稽，
    足認被告上開自白與事實相符，自得為認定犯罪之依據。是
    以，本案被告犯罪事證明確，其犯行洵堪認定，應依法論科
    。
三、論罪科刑
  (一)本案相關法律之比較適用：
    按行為後法律有變更者，適用行為時之法律；但行為後之法
    律有利於行為人者，適用最有利於行為人之法律，刑法第2
    條第1 項定有明文。次按有關新舊法之比較，應就罪刑有關
    之共犯、未遂犯、想像競合犯、牽連犯、連續犯、結合犯以
    及累犯加重、自首減輕暨其他法定加減原因（如身分加減）
    與加減例等一切情形，綜其全部罪刑之結果而為比較（最高
    法院95年第8 次刑事庭會議決議參照）。查於被告前開行為
    後，刑法第33條及第56條業經總統於94年2 月2 日修正公布
    ，並依刑法施行法第10條之1 規定自95年7 月1 日施行。職
    是，本件自應就被告行為前、後相關法律有修正者，依前揭
    規定暨決議意旨加以綜合比較以資適用。茲說明如下：
  1.刑法第336 條第2 項業務侵占罪，原規定法定刑為「6 月以
    上5 年以下有期徒刑，得併科3,000 元以下罰金」，且依修
    正前刑法第33條第5 款及罰金罰鍰提高標準條例第1 條前段
    ，規定罰金數額應為10元以上；然修正後刑法第33條第5 款
    提高罰金數額為新臺幣1,000 元以上，並以百元計算之。是
    以該罪修正後關於有期徒刑、拘役等自由刑雖未加以變更，
    惟就罰金數額下限則予以提高，故修正後之法律效果對行為
    人而言較屬不利，準此，應以修正前之規定對於被告較為有
    利。
  2.新修正之刑法將原刑法第56條關於連續犯之規定廢除。準此
    ，除法理上合於接續犯、包括一罪之情形仍可認為構成單一
    之犯罪外，其於數犯罪行為之情形，即應依刑法第51條之規
    定予以分論併罰。是比較新舊法之規定，應以修正前之刑法
    第56條規定較有利於被告。
  3.綜上，依前開決議整體比較結果，本件以修正前之刑法規定
    較有利於被告，爰依刑法第2條第1項前段之規定，適用行為
    時即修正前之舊法。
  (二)本件被告任職於統合公司，擔任處長，為從事業務之人，竟
    將所收取應交付他公司之貨款侵占入己，核其所為，係犯刑
    法第336 條第2 項之業務侵占罪。被告先後多次業務侵占犯
    行，時間緊接，方法相同，觸犯構成要件同一，顯係基於概
    括犯意而為，為連續犯，爰依修正前刑法第56條之規定，以
    一罪論，並加重其刑。爰審酌被告擔任告訴人公司之處長，
    卻僅因為貪圖己利，不計後果違背公司付託，多次侵占因業
    務上機會所收取之金錢，行為確屬不當，惟念及犯後尚能坦
    承犯行知所悔悟，態度尚佳，且已與告訴人達成和解，賠償
    其損害，此經告訴代理人乙○○到庭陳述明確（見本院卷第
    57頁），兼衡其犯罪動機、目的、手段，及對告訴人所生之
    損害等一切情狀，酌情量處如主文所示之刑，以示儆懲。又
    按中華民國96年罪犯減刑條例施行前，經通緝而未於中華民
    國96年12月31日以前自動歸案接受偵查、審判或執行者，不
    得依本條例減刑，中華民國96年罪犯減刑條例第5 條定有明
    文。查本件被告犯罪時間在96年4 月24日以前，並於上開條
    例施行前之92年10月30日經臺灣高雄地方法院檢察署檢察官
    發布通緝，然嗣於上開條例施行前之96年3 月30日即經緝獲
    歸案，則依前開條例規定，尚非屬不得減刑，爰依該條例減
    其宣告刑2 分之1 後，諭知如主文所示易科罰金之折算標準
    ，以資懲儆。至就修法前後易科罰金折算標準之比較而言：
    修正前刑法第41條第1 項前段規定：「犯最重本刑為5 年以
    下有期徒刑以下之刑之罪，而受6 個月以下有期徒刑或拘役
    之宣告，因身體、教育、職業、家庭之關係或其他正當事由
    ，執行顯有困難者，得以1 元以上3 元以下折算1 日，易科
    罰金。」，又易科罰金折算標準，依修正前罰金罰鍰提高標
    準條例第2 條前段規定（現已刪除），就其原定數額提高為
    100 倍折算1 日，即以銀元三百元（即新臺幣九百元）折算
    為1 日。惟現行刑法第41條第1 項前段則規定：「犯最重本
    刑為5 年以下有期徒刑以下之刑之罪，而受6 個月以下有期
    徒刑或拘役之宣告者，得以新臺幣1 千元、2 千元或3 千元
    折算一日，易科罰金。」比較修正前後之易科罰金折算標準
    ，以修正前刑法之規定，較有利於被告，且有關易刑處分部
    分之規定，並無整體比較適用之問題，縱為割裂適用，亦與
    最高法院95年度第8 次刑庭決議不相違背（臺灣高等法院暨
    所屬法院95年12月13日法律座談會第3 、6 號提案參照），
    併此敘明。
  (三)末按犯罪在刑法前開修正施行前，而於施行後裁判，則其緩
    刑之宣告，應適用修正後刑法第74條之規定（最高法院95年
    第8 次刑事庭會議決議參照），查被告前因故意犯收受贓物
    罪，經本院於91年1 月21日以91年度雄簡字第85號為有期徒
    刑3 月刑之宣告，迄至96年6 月29日始縮刑期滿執行完畢，
    未及5 年又因故意犯本件犯罪，經本院為有期徒刑以上之宣
    告，此有臺灣高等法院被告前案紀錄表、本院被告院內索引
    卡紀錄表、90年度偵字第23031 號聲請簡易判決處刑書各1
    份在卷可考，可見被告並不符合修正後刑法第74條第1 項規
    定宣告緩刑之要件，本件自無從宣告緩刑，附此敘明。
據上論斷，應依刑事訴訟法第273 條之1 第1 項、第299 條第1
項前段，刑法第2 條第1 項前段、第336 條第2 項，修正前刑法
第56條、第41條第1 項前段，刑法施行法第1 條之1 ，修正前罰
金罰鍰提高標準條例第2 條，中華民國96年罪犯減刑條例第2 條
第1 項第3 款、第7 條、第9 條，判決如主文。
本案經檢察官鄧藤墩到庭執行職務。
中    華    民    國    97    年     6     月    4    日
                  刑事第四庭  法  官  鄭凱文
以上正本證明與原本無異。
如不服本判決應於收受本判決後10日內向本院提出上訴書狀，並
應敘述具體理由，如未敘述上訴理由者，應於上訴期間屆滿後20
日內補提理由書狀於本院（均須按他造當事人之人數附繕本）「
切勿逕送上級法院」。
中    華    民    國    97    年    6     月     5    日
                              書記官  蕭家玲
附錄本案所犯法條：
《刑法第336 條第2 項》
對於業務上所持有之物，犯前條第1 項之罪者，處6 月以上5 年
以下有期徒刑，得併科3000元以下罰金。


司法院資訊處製作；財團法人民間司法改革基金會備份。
